臺灣臺北地方法院民事判決　　　　　 99年度保險簡上字第9號
上　訴　人　富邦人壽保險股份有限公司
法定代理人　鄭本源
訴訟代理人　林峻立律師
複代理人　　王聖舜律師
被上訴人　　陳蘇英語
　　　　　　　　　　　3樓
訴訟代理人　鄧克廉
上列當事人間請求保險理賠事件，上訴人對於中華民國99年8月
10日臺灣臺北地方法院臺北簡易庭98年度北保險簡字第45號第一
審判決提起上訴，本院於100年3月23日言詞辯論終結，判決如下
：
    主      文
上訴駁回。
第一、二審訴訟費用（除減縮部分外）由上訴人負擔。
原判決所命給付之金額，減縮為新臺幣陸拾肆萬伍仟捌佰肆拾肆
元。
    事實及理由
一、被上訴人起訴主張：被上訴人於民國84年3月16日向安泰人
    壽股份有限公司（嗣由上訴人併購）投保「安泰分紅終身壽
    險」（保單號碼：Ｚ000000000-00，下稱A保單）及「安泰住
    院醫療保險附加特約」；於96年3月1日向上訴人投保「安泰
    醫療護照終身健康保險」（保單號碼：Ｚ000000000-00，下
    稱B保單）；於96年3月28日向上訴人投保「安泰重大疾病終
    身保險」及「安泰新健康醫療費用定額給付保險特約」，（
    保單號碼：Ｚ000000000-00，下稱C保單）；另被上訴人配偶
    為上訴人投保「安泰日額型住院醫療終身保險附約」（保單
    號碼：Ｚ000000000-0，下稱D保單），繳費情況均正常。被
    上訴人在中國大陸因嚴重疾病，經复旦大學附屬中山醫院（
    下稱大陸中山醫院）醫生診斷需要住院，於97年8月6日住院
    至97年11月20日出院回家療養，共計住院106日，被上訴人
    依保險合約向上訴人提出理賠申請，詎被上訴人僅給付其中
    26日住院金額，計新臺幣（下同）18萬8656元，其餘64萬
    5844元拒不理賠等語，爰提起本訴，並聲明：上訴人應給付
    被上訴人66萬2344元（被上訴人於本院審理中，減縮請求上
    訴人給付之金額為64萬5844元）。
二、上訴人則以：
（一）被上訴人前向上訴人投保，其中A保單約定住院醫療保險
      金每日2000元，B保單約定住院醫療保險金每日600元，住
      院第31日起住院醫療保險金每日為1200元，出院療養保險
      金每日300元，C保單約定住院醫療保險金每日2200元，出
      院居家療養保險金每日550元，最高給付天數為90天，長
      期住院補助保險金每日550元，最高給付天數為150天。依
      A保單條款第三章第1條、B保單條款第2條、C保單條款第2
      條第8項約定，需經醫師診斷確有住院必要，上訴人始有
      給付保險金義務。
（二）被上訴人因慢性丙肝於97年8月6日至同年11月20日在大陸
      中山醫院住院，上訴人業已核付住院天數26日之醫療保險
      金共計18萬8656元，惟其餘住院天數與系爭契約條款約定
      「經醫師診斷，必需入住醫院診療」之必要性不符，故未
      給付保險金64萬5844元。被上訴人雖曾向財團法人保險事
      業發展中心（下稱保發中心）申訴，然保發中心審酌被上
      訴人病歷資料後，亦認被上訴人經治療後，肝指數於97年
      8月22日已降至正常範圍，故自97年8月23日至同年11月20
      日止，實無繼續住院接受診療之必要。而被上訴人接受C
      型肝炎之標準療法，是長效干擾素合併ribavirin，而長
      效干擾素是每週皮下注射1次，ribavirin是口服給藥，國
      內醫療院所一般均採門診方式，除非病患產生其他併發症
      之情況，方須住院接受診療。而被上訴人住院期間內，共
      接受12次相關檢驗，僅2次出現白血球數值異常之情況，
      且檢驗結果白血球僅略微低下，尚不構成住院治療之必要
      性。又大陸中山醫院之出院小結中，對於治療經過欄亦載
      有：「患者入院後完善相關檢查，給予保肝、抗病毒、調
      節免疫力等對症支持治療（選用貝科能、美能、复甘、干
      擾素）...」，故被上訴人於前開住院期間除了上開檢驗
      程序外，僅受予進行一般口服營養補充品（美能，即复方
      甘草酸片）及點滴注射（貝科能），且於住院期間僅於97
      年8月6日、同年月7日、同年月26日、同年9月5日接受貝
      克能點滴注射，僅於97年8月11日起每週接受1次干擾素注
      射（即派羅欣）。是上訴人依系爭保險附約，自得拒絕給
      付自97年8月23日至同年11月20日之住院醫療保險理賠金
      等語，資為抗辯。
三、原審為被上訴人勝訴之判決，上訴人不服，提起本件上訴，
    其於本院聲明：（一）原判決廢棄；（二）被上訴人在第一
    審之訴駁回。被上訴人於本院則聲明：上訴駁回。
四、得心證之理由：
    被上訴人投保A保單，約定住院醫療保險金每日2000元；B保
    單之住院醫療保險金每日600元，住院第31日起住院醫療保
    險金每日為1200元，出院療養保險金每日300元，C保單之住
    院醫療保險金每日2200元，出院居家療養保險金每日550元
    ，最高給付天數為90天，長期住院補助保險金每日550元，
    最高給付天數為150天，D保單之住院醫療保險金1至30日每
    日1000元，第31日起每日1500元，出院居家療養保險金每日
    500元，最高給付天數為90天。嗣被上訴人在大陸中山醫院
    因病自97年8月6日起至同年11月20日止住院，經向被上訴人
    請求給付保險金，上訴人核付住院天數26日之醫療保險金18
    萬8656元，其餘64萬5844元則拒絕給付等事實，為兩造所不
    爭執。今被上訴人請求上訴人給付其餘保險金，上訴人則以
    前揭情詞置辯。經查：
（一）依A保單條款第三章第1條約定：「被保險人於本特約有效
      期間內，因疾病或傷害必需住醫院治療時，其醫療費用本
      公司依下列各款規定給付保險金...」（見原審卷第26頁
      背面）；B保單條款第2條第6款約定：「...六、『住院』
      ：係指被保險人因疾病或傷害，經醫師診斷，必須入住醫
      院診療時，經正式辦理住院手續並確實在醫院接受診療者
      」、第8條約定：「被保險人於本契約有效期間內，因疾
      病或傷害，經醫師診斷確定必須住院，且經住院診療時，
      本公司依下列約定給付『住院醫療保險金』...」、第9條
      約定：「被保險人於本契約有效期間內，因疾病或傷害，
      經醫師診斷確定必須住院且經住院治療時，本公司依其投
      保之『住院醫療日額』的百分之50，乘以實際住院日數所
      得之數額給付『住院療養保險金』，...」（見原審卷第
      32頁及背面）；C保單條款第2條第8款約定：「...八、『
      住院』係指被保險人因疾病或傷害，經醫師診斷，必須入
      住醫院診療時，經正式辦理住院手續並確實在醫院接受診
      療者」、第8條約定：「被保險人於本契約有效期間內，
      因第二條約定之疾病或傷害住院診療時，本公司依下列各
      項約定給付保險金：一、住院醫療日額保險金：自被保險
      人住院治療日起，本公司按投保之『住院醫療保險金日額
      』乘以實際住院醫療日數給付『住院醫療日額保險金』，
      ...。四、出院居家療養保險金：被保險住院治療，且實
      際住院日數超過6日者，本公司按實際住院日數乘以所投
      保之『住院醫療保險金日額』的4分之1給付『出院居家療
      養保險金』，但每次給付日數最高以90日為限。五、長期
      住院補助保險金：被保險人住院治療，且實際住院日數超
      過30日時，本公司按照超過之日數乘以所投保之『住院醫
      療保險金日額』的4分之1給付『長期住院補助保險金』，
      但每次給付日數最高150日為限」（見原審卷第38至39頁
      ）。是依系爭保險契約內容可知，保險事故係以「因疾病
      或傷害必需入院治療」、「經醫師診斷確定必須住院」及
      「正式辦理住院手續並確實在醫院接受診療」為要件。
（二）上訴人雖稱除業已理賠之住院期間保險金外，被上訴人其
      餘住院期間之病情僅需門診治療，並無住院必要云云。惟
      查，被上訴人自97年8月6日乏力發現肝功能異常20日而住
      院，及至同年11月20日始出院等情，已如前述，並有大陸
      中山醫院分部出院小結影本及病史錄在卷可稽（見本院卷
      第102至113頁），另被上訴人之主治醫師佘為民亦出具診
      斷證明書謂：「陳蘇英語女士（指被上訴人）於2008年8
      月6日因『乏力，發現肝功能異常20天』入院，確診為慢
      性丙肝、右乳癌術後糖耐量減低。為免病情惡化，要求必
      須住院觀察治療，完成必要的相關療程，追蹤病情並有效
      控制用藥過程所產生不適症，期間給與完善的相關檢查，
      保肝、抗病毒、調節免疫力等對症支持治療（選用貝科能
      、美能、复甘、干擾素），待患者病情穩定，經上級醫生
      同意，於2008年11月20日好轉出院，共計住院106日，並
      非痊癒出院。....強調依患者當時病況、病史，確實有必
      要住院做完善的治療及檢查，即時追蹤用藥」等語，上開
      文件並經公證屬實，有財團法人海峽交流基金會證明、診
      斷證明書、上海市長寧公證處證明書在卷可稽（見本院卷
      第93至95頁），足見被上訴人係經大陸中山醫院醫師診斷
      結果，認需做完善治療及檢查，並追蹤用藥而有住院必要
      ，且治療期間達106日，始在病情好轉但尚未痊癒復原之
      情況下出院，業已符合系爭保險契約所稱「因疾病必需入
      院治療」、「經醫師診斷確定必須住院」之要件。
（三）上訴人雖以保發中心98年6月26日保調字第0980001387號
      函示為證，表示被上訴人上開病症並無住院必要，並聲請
      將大陸中山醫院病歷送國立臺灣大學醫學院附設醫院或行
      政院衛生署醫事審議委員會鑑定是否有住院必要云云，然
      各該醫療專業人員係本於臨床之病況、症狀、體徵、相關
      化驗及檢查資料，以及病人主訴、病史等相關資料，作為
      診療判斷之依據，本件被上訴人病發後，經大陸中山醫院
      主治醫師經相關專業程序之診療，始為被上訴人需住院治
      療達106日之判斷，業已符合系爭保險契約約定理賠之要
      件，要無另送其他單位鑑定上開醫師之醫療認定是否適當
      之必要，保發中心之申訴結果亦不可採，故上訴人認並無
      住院必要而拒絕理賠云云，要無理由，被上訴人請求上訴
      人給付保險金64萬5844元（此金額為上訴人所不爭執），
      核屬有理。
五、綜上所述，本件被上訴人依據系爭保險契約，請求上訴人給
    付64萬5844元，為有理由。原審判命上訴人如數給付，並依
    民事訴訟法第389條第1項第3款、第392條第2項、第3項規定
    ，依職權分別宣告假執行及免為假執行，於法並無不合。上
    訴意旨指摘原判決不當，求予廢棄改判，為無理由，應予駁
    回其上訴。
七、本判決之基礎已臻明確，兩造之其餘攻擊防禦方法及舉證，
    核與判決無影響，毋庸一一論列，並此敘明。
八、據上論結，本件上訴無理由，依民事訴訟法第436條之1第3
    項、第449條第1項、第78條，判決如主文。
中    華    民    國    100   年    4     月    13    日
                  勞工法庭      審判長法 官  郭美杏
                                      法 官  賴惠慈
                                      法 官  孫正華
以上正本係照原本作成。
本判決不得上訴。
中    華    民    國   100    年    4     月    13    日
                                      書記官 林秀娥